【裁判字號】    90,訴,2402
【裁判日期】    901212
【裁判案由】    偽造文書
【裁判全文】
臺灣高雄地方法院刑事判決                          九十年度訴字第二四二號
    公  訴  人  臺灣高雄地方法院檢察署檢察官
    被      告  乙○○
右列被告因偽造文書案件，經檢察官提起公訴（九十年度偵字第一五五五一號），本
院判決如左：
    主  文
乙○○行使偽造私文書，足以生損害於公眾及他人，處有期徒刑參月，如易科罰金以
參佰元折算壹日。
泛亞電信股份有限公司行動電話申請書上偽造之「甲○○」署押貳枚均沒收。
    事  實
一、乙○○因欲申請行動電話，竟基於偽造文書之犯意，於民國（下同）八十九年十
    月五日上午，在其所經營位於高雄市○○○路七十之十二號之鴨肉麵店內，將其
    於不詳時間、地點所取得之甲○○身分證正反面影本，在空白處填寫聯絡電話「
    （０７）0000000」號及住址「高雄市○○區○○街三巷三號之八」、「
    高雄市○○○路七十之一一號」後裝入牛皮紙袋內，交由不知情之友人林新相以
    甲○○之名義代為申辦行動電話門號，林新相即於同日上午，持上開身分證影本
    至高雄市○○區○○路「日正通信行」，指示不知情之店員張雅惠在泛亞電信股
    份有限公司（下稱泛亞電信公司）行動電話用戶申請書填載上開電話及住址等不
    實事項後，接續偽簽「甲○○」之署名二枚，並貼上甲○○之身分證正反面影本
    ，以偽造甲○○行動電話用戶申請書二份，並持以向泛亞電信公司申辦行動電話
    門號0000000000號（ＳＩＭ卡號0000000000000號）及
    0000000000號（ＳＩＭ卡號0000000000000號）得逞後
    ，將之交予不詳之人使用，足生損害於甲○○及泛亞電信公司對行動電話用戶管
    理之正確性。嗣經泛亞電信公司實施風險管制向甲○○徵詢時，始查悉上情。
二、案經交通部電信總局移送台灣高雄地方法院檢察署檢察官偵查起訴。
    理  由
一、訊據被告乙○○矢口否認有何偽造文書之犯行，辯稱：是一位陳代書於八十九年
    十月間請我代辦行動電話，我就請林新相來拿相關資料，陳代書在我所經營之麵
    店內將相關資料放在牛皮紙袋內交給我，我當場即將該牛皮紙袋轉交給林新相，
    我並不知道牛皮紙袋內裝有何物，隔幾日，林新相有拿行動電話晶片到麵店，由
    我姊姊代收，當天陳代書就來麵店將行動電話晶片拿走云云。經查：
（一）右揭事實，業據證人即被害人甲○○、證人林新相、丙○○（泛亞電信公司專
      員）、張雅惠（日正通信行店員）證述綦詳，並有泛亞電信公司行動電話申請
      書影本二份（見警卷第二十、二十一頁）在卷可稽。
（二）該行動電話申請資料究竟係由何人交給何人乙節，被告先是供稱是由一位陳大
      哥交給我，我再交給林新相（見警卷第二頁背面），繼而供稱是王大哥拿牛皮
      紙袋交給林新相（見九十年度他字第九０六號卷第二十一頁背面），嗣又改稱
      是陳大哥交給我，我再交給林新相（見本院九十年十月二十九日訊問筆錄），
      後又改稱是陳代書交給我，我當場隨即轉交給林新相（見本院九十年十一月二
      十九日審判筆錄），而證人林新相則始終證稱係被告交給伊的（見警卷第十一
      頁背面、九十年度他字第九０六號卷第十八頁、偵查卷第十六頁），被告供詞
      前後不一且互為矛盾，足證其所言尚有不實。
（三）證人林新相於警訊中證稱「（問：根據乙○○稱，當初交付紙信封袋給你時，
      乙○○所稱之陳大哥亦在現場用餐，並且乙○○也曾向你說明該人就是所要申
      請行動電話門號之人，是否有此情形？）我可以確定，當初乙○○並沒有向我
      提起有這一位陳大哥之人，而且也無當場向我告知何人是陳大哥，從替乙○○
      代辦門號之始末，皆無聽他提起過陳大哥此人」（見警卷第十四頁背面），又
      於偵查中證稱是被告親手將牛皮紙袋交給伊，當時只有伊與被告二人在場（見
      偵查卷第十六頁），足證被告確未向林新相提起過陳大哥此人，而陳大哥在被
      告將牛皮紙袋交給林新相時，並不在現場，再參以上開理由（二）所述，或可
      認定所謂「陳大哥」、「王大哥」、「陳代書」均係被告為圖卸責而憑空杜撰
      之人。
（四）證人即被告姊姊林楊彩鳳雖證稱：「伊不知是否有人請被告申辦大哥大門號，
      被告曾告訴伊若有人拿東西來，就讓王大哥拿走，伊不知道是什麼東西，也不
      知道是何時間」「王大哥來店裏拿過二、三次東西，每次都是林新相拿來，被
      告會交代伊由王大哥領走」「伊未看過王大哥有拿牛皮紙袋給被告」等語（見
      九十年度他字第九０六號卷第二十四、二十五頁），惟並無法證明王大哥所取
      走之物品乃系爭行動電話門號ＳＩＭ卡，且證人林楊彩鳳既未見過王大哥拿牛
      皮紙袋給被告，即難據此而為有利於被告之認定。
（五）綜上所述，本件事證已臻明確，被告所辯係為圖飾卸責之詞，尚難採信，其犯
      行洵堪認定。
二、核被告所為，係犯刑法第二百十六條、第二百十條之行使偽造私文書罪，被告利
    告利用不知情之林新相及張雅惠冒用甲○○之名義在行動電話用戶申請書上偽簽
    「甲○○」之署名，係為間接正犯。被告二次偽造署名之行為，係利用同一機會
    ，在同一時地就同一犯罪構成事實，本於單一犯意接續進行，以實現同一犯罪構
    成要件之單一行為，係為接續犯，應為單純一罪。被告偽造署名之行為，乃偽造
    私文書之階段行為；其偽造私文書後持以行使，偽造私文書之低度行為應為行使
    之高度行為所吸收，均不另論罪。審酌被告因一時失慮致罹刑章，現業已繳清該
    二門行動電話所產生之違約金新臺幣七千餘元，及其犯罪之動機、目的、智識程
    度、所生之危害、犯後態度尚稱良好等一切情狀，爰酌情量處如主文所示之刑。
    又按九十年一月四日修正，同年月十日經總統公布施行，同年月十二日生效之刑
    法第四十一條第一項規定：「犯最重本刑為五年以下有期徒刑以下之刑之罪，而
    受六個月以下有期徒刑或拘役之宣告，因身體、教育、職業、家庭之關係或其他
    正當事由，執行顯有困難者，得以一元以上三元以下折算一日，易科罰金。但確
    因不執行所宣告之刑，難收矯正之效，或難以維持法秩序者，不在此限。」，另
    易科罰金之事項應依新法即裁判時之法律而無刑法第二條第一項但書之適用，亦
    經最高法院二十四年七月刑事庭總會決議在案，是就被告所宣告之刑應依修正後
    之新法併予諭知易科罰金之折算標準，附此敘明。泛亞電信公司行動電話申請書
    上偽造之「甲○○」署押二枚，應依刑法第二百十九條之規定宣告沒收，至偽造
    之泛亞電信公司行動電話申請書二份，已因被告持向泛亞電信公司申請而屬泛亞
    電信公司所有，非屬被告所有，爰不予宣告沒收，併予敘明。
據上論斷，應依刑事訴訟法第二百九十九條第一項前段，刑法第二百十六條、第二百
十條、第二百十九、修正後刑法第四十一條第一項，罰金罰鍰提高標準條例第二條，
判決如主文。
中      華      民      國    九  十    年    十  二    月    十  二    日
                                    臺灣高雄地方法院刑事第三庭
                                        法  官  孫  啟  強
右正本證明與原本無異。
如不服本判決，應於判決送達後十日內，向本院提出上訴狀。
                                        書記官  盧  雅  婷
中      華      民      國    九  十    年    十  二    月    十  二    日
附錄本判決論罪科刑之法條：
刑法第二百十條：
偽造、變造私文書，足以生損害於公眾或他人者，處五年以下有期徒刑。
刑法第二百十六條：
行使第二百十條至第二百十五條之文書者，依偽造、變造文書或登載不實事項或使登
載不實事項之規定處斷。


司法院資訊處製作；財團法人民間司法改革基金會備份。
